台灣士林地方法院刑事判決　　　　　　 93年度簡上字第135號
上　訴　人　台灣士林地方法院檢察署檢察官
被　　　告　乙○○
　　　　　　　　　　　23號
上列上訴人因被告家庭暴力罪之傷害案件，不服本院於中華民國
93年7 月29日以93年度士簡字第810 號第一審刑事簡易判決（聲
請簡易判決處刑案號：台灣士林地方法院檢察署93年度偵字第40
29號），提起上訴及移送併案審理（93年度偵字第6870號），本
院管轄之第二審合議庭判決如下：
    主  文
原判決撤銷。
乙○○連續違反法院依家庭暴力防治法第13條所為禁止實施家庭
暴力行為、至少應遠離被害人住居所一百公尺之裁定，處有期徒
刑參月，如易科罰金，以佰元折算壹日，緩刑貳年，緩刑期內
付保護管束，並應遵守如附表所示之事項。
    事  實
一、乙○○與丙○○原為夫妻，嗣於民國86年3 月22日離婚，二
    人間具有家庭暴力防治法第3 條第1 款所定之家庭成員關係
    。乙○○於93年3 月10日下午7 時許，無意間撞見丙○○與
    友人在台北市士林區○○○路○ 段93號1 樓「上琳卡拉ＯＫ
    」店內消費，乙○○竟基於普通傷害之概括犯意，徒手毆打
    丙○○，致丙○○受有下巴抓傷及挫傷、前胸抓傷及挫傷、
    左下腋抓傷及挫傷等傷害。丙○○因而向本院聲請民事暫時
    保護令，經本院家事法庭於同年3 月25日核發暫時保護令（
    93年度暫家護字第51號），禁止乙○○對丙○○實施身體或
    精神上不法侵害之行為，並諭令乙○○至少應遠離丙○○台
    北市○○○路○ 段61巷15號住處100 公尺。乙○○於同年4
    月6 日收受該保護令之送達後，竟基於違反前開保護令之概
    括犯意，於93年4 月25日下午10時許，無視前開保護令對其
    至少應遠離丙○○住處100 公尺之諭令，竟至丙○○前揭住
    處，且以黑色油漆潑灑丙○○住處大門而損壞之，足以生損
    害於丙○○，並同時以此方法對於丙○○實施精神上不法侵
    害，而違反前開民事暫時保護令。復於同月27日下午1 時許
    ，於飲酒後已達不能安全駕駛動力交通工具之程度（呼氣酒
    精濃度達每公升0.89毫克），再度不顧前開保護令之諭令，
    駕駛Ｑ２－０５６１號自用小貨車至丙○○前揭住處（所涉
    公共危險部分詳見下述理由四），承前揭普通傷害之犯意，
    徒手毆打丙○○，致丙○○受有左臉頰貳乘肆公分血腫、右
    前臂內側約貳乘肆公分血腫、右上臂內側參乘伍公分血腫、
    左手背參公分撕裂傷等傷害，並同時以此方法對於丙○○實
    施身體上不法侵害，而違反前開民事暫時保護令。
二、案經丙○○訴由台北市政府警察局士林分局報請台灣士林地
    方法院檢察署檢察官偵查後聲請簡易判決處刑及移送併案審
    理。
    理  由
一、上揭事實業據被告乙○○坦承不諱，核與告訴人丙○○之指
    述情節相符，並有驗傷診斷書二件、照片六張在卷可稽。且
    被告與告訴人二人原為夫妻，雙方於86年3 月22日離婚，因
    被告於93年3 月10日下午7 時許，於「上琳卡拉ＯＫ」毆傷
    告訴人，本院家事法庭於同年3 月25日核發暫時保護令（93
    年度暫家護字第51號），禁止乙○○對丙○○實施身體或精
    神上不法侵害之行為，並諭令乙○○至少應遠離丙○○台北
    市○○○路○ 段61巷15號住處100 公尺等節，業經本院依職
    權調取本院93年度家護字第166 號民事通常保護令案卷核閱
    無訛，並有本院93年度暫家護字第51號民事暫時保護令、93
    年度家護字第166 號民事通常保護令、法務部戶役政連結作
    業系統、本院送達證書各1 件在卷可憑。故本件事證明確，
    被告犯行洵堪認定，應依法論科。
二、查被告與告訴人原為夫妻，嗣於86年3 月22日離婚，二人間
    具有家庭暴力防治法第3 條第1 款所定之家庭成員關係。被
    告於93年3 月10日毆打告訴人成傷，核係犯刑法第277 條第
    1 項普通傷害罪，且屬家庭暴力防治法第2 條第2 項所稱之
    家庭暴力罪。被告經本院家事法庭核發暫時保護令後，明知
    其不得對告訴人實施身體或精神上不法侵害之行為，且至少
    應遠離告訴人住處100 公尺後，竟仍至告訴人前揭住處，以
    黑色油漆潑灑毀損告訴人住處大門，核其所為係犯刑法第35
    4 條毀損罪，並違反法院依家庭暴力防治法所為之禁止被告
    對於被害人實施家庭暴力行為、諭令其至少應遠離告訴人住
    處100 公尺之裁定，應依同法第50條第1 款、第4 款之違反
    保護令罪處斷。再被告又於94年4 月27日至告訴人住處毆打
    告訴人成傷，核被告所為係犯刑法277 條第1 項普通傷害罪
    ，且亦違反法院依家庭暴力防治法所為之禁止被告對於被害
    人實施家庭暴力行為、諭令其至少應遠離告訴人住處100 公
    尺之裁定，亦應依同法第50條第1 款、第4 款之違反保護令
    罪處斷。被告二次傷害及二次違反保護令行為，各時間緊接
    ，犯罪構成要件相同，顯係基於概括犯意反覆為之，各應依
    連續犯規定以一罪論，並加重其刑。另被告所犯毀損、連續
    傷害部分，分別與連續違反保護令罪間，有方法結果之牽連
    關係，依刑法第55條後段之規定，應從較重之連續違反保護
    令罪處斷。聲請人原聲請簡易判決處刑事實僅提及被告於93
    年3 月10日傷害告訴人之事實，而未敘及被告於同年4 月25
    日另有違反民事暫時保護令、毀損告訴人住處大門，及於同
    年4 月27日再度違反前開保護令，毆傷告訴人之犯行，然該
    部分事實與聲請人聲請簡易判決處刑之犯罪事實，既具有前
    述連續犯、牽連犯之裁判上一罪關係，為起訴效力所及，本
    院自得併予審究。
三、原審為被告論罪科刑，固非無見，惟查上開併案審理部分，
    原審未及審酌，即有未合，檢察官執此部分據以上訴，為有
    理由，自應由本院撤銷改判。爰審酌被告與告訴人雖曾有婚
    姻關係存在，然已於86年3 月22日離婚，被告應正視雙方已
    經離婚之事實，尊重告訴人之人格自主，對於告訴人之生活
    方式其無權置喙。被告於93年3 月10日偶見告訴人與友人在
    「上琳卡拉ＯＫ」店內消費，即動手毆打告訴人成傷，已十
    分不該，且其於收受本院前開暫時保護令後，明知本院禁止
    其對告訴人實施身體或精神上不法侵害之行為，且諭令其至
    少應遠離告訴人住處100 公尺後，竟仍無視法律之尊嚴，一
    再違反保護令至告訴人前揭住處，或毀損告訴人住處大門，
    或再度毆打告訴人成傷，其所為對公權力構成嚴重挑戰，並
    考量被告之素行、犯罪動機、手段、對被害人所生危害，及
    被告事後坦承犯行，嗣並遵照本院家事法庭93年家護字第16
    6 號民事通常保護令之諭令，遵期至台北市立療養院接受心
    理輔導二十四次完畢，有台北市政府社會局94年4 月8 日北
    市社工字第09433422600 號函在卷足佐，被告犯罪後態度良
    好等一切情狀，量處如主文所示之刑，並諭知易科罰金之折
    算標準。又查，被告前未曾受有期徒刑以上刑之宣告，有台
    灣士林地方法院檢察署刑案資料查註紀錄表及台灣高等法院
    被告全國前案紀錄表在卷可按，其因一時衝動，致觸犯本案
    犯行，經家庭暴力加害人危險程度評估鑑定結果原具有高度
    危險，有家庭暴力相對人鑑定報告書乙件附卷可考。然其遵
    照本院家事法庭93年家護字第166 號民事通常保護令之諭令
    至台北市立療養院接受心理輔導二十四次完畢後，經整體評
    估其再犯可能性已大為降低（治療配合度高9 ，治療效果評
    估高8 ，暴力危險估低3 ，情緒處理技巧佳8）， 有家庭暴
    力加害人完成處遇計畫報告書乙件附卷可參，且被告在本院
    調查審理期間，努力克制衝動，承諾不再喝酒，以減少情緒
    衝動之危險因子，儘量避免有與告訴人發生衝突之場面，並
    於週末、假日將其子李泓毅交付告訴人照顧，對告訴人展現
    相當之善意與尊重，告訴人於本院調查時當庭陳明願原諒被
    告，並當庭撤回其對被告所提之毀損告訴等語（詳見本院94
    年5 月16日準備程序筆錄第3 頁），被告經此教訓，當知所
    警惕而無再犯之虞，本院綜核其個人及其與告訴人雖已離婚
    ，然育有一子李泓毅，為此雙方仍須有相當之互動及往來，
    亟需高度尊重與善意，自本案發生後，雙方不易建立之和諧
    關係，不宜打破等情，因認被告所受刑之宣告，以暫不執行
    為適當，故併諭知緩刑二年，用啟自新。末查，犯家庭暴力
    罪或違反保護令罪而受緩刑之宣告者，依家庭暴力防治法第
    30條第1 項之規定，在緩刑期內應付保護管束，爰併為緩刑
    期內交付保護管束之諭知。又因被告屢有實施家庭暴力之行
    為，爰命於其保護管束期間，應遵守如附表所示之事項，俾
    免再度侵害被害人，以觀後效。
四、台灣士林地方法院檢察署93年10月27日甲○揚93偵9328字第
    7061號函送併案審理，併辦意旨另以：被告於93年3 月底某
    日在告訴人住處之巷口，以「討客兄」、「愛賭博」等語公
    然辱罵告訴人；復於同年4 月27日下午1 時許，於飲酒後已
    達不能安全駕駛動力交通工具之程度（呼氣酒精濃度達每公
    升0.89毫克），再度不顧前開保護令之諭令，駕駛Ｑ２－０
    ５６１號自用小貨車至告訴人前揭住處毆傷告訴人，因認被
    告分別另涉有公然侮辱、公共危險等罪嫌，與前揭起訴部分
    有連續犯及牽連犯之裁判上一罪關係，而移送本院併案。然
    查，本案檢察官聲請簡易判決處刑之事實為刑法第277 條第
    1 項傷害罪，與公然侮辱、公共危險罪間構成要件不同，犯
    罪手法亦有殊，難認被告係出於概括之犯意而為之。再者被
    告縱有檢察官所指公然侮辱犯行，然其行為時間係在93 年3
    月底，然被告收受前開民事暫時保護令時間係在同年4 月6
    日，有卷附送達回證1 件可據，尚無法認定被告行為時有何
    違反保護令之犯意，是此二併案部分，核與本案並無連續犯
    及牽連犯之裁判上一罪關係，非本件起訴效力所及，本院無
    法加以審理，應退回檢察官另行依法處理，且被告所涉公然
    侮辱部分業據告訴人當庭撤回告訴（詳見本院94年5 月16日
    準備程序筆錄第3 頁），併此敘明。
據上論斷，應依刑事訴訟法第455 條之1 第1 項、第3 項、第36
9 條第1 項前段、第364 條、第299 條第1 項前段，家庭暴力防
治法第50條第1 款、第4 款、第30條第1 項、第2 項，刑法第11
條、第277 條第1 項、第354 條、第56條、第55條、第41條第1
項、第74條第1 款，罰金罰鍰提高標準條例第1 條前段、第2 條
，判決如主文。
本案經檢察官鄭嘉欣到庭執行職務。
中　　華　　民　　國　　94　　年　　7 　　月　　29　　日
                  刑事第六庭審判長法  官  李  育  仁
                                  法  官  黃  潔  茹
                                  法  官  姜  麗  香
以上正本證明與原本無異。
本判決不得上訴。
                                  書記官　陳　玉　珍
中　　華　　民　　國　　94　　年　　8 　　月　　4 　  日
附錄本案論罪科刑法條：
刑法第277 條
傷害人之身體或健康者，處三年以下有期徒刑、拘役或一千元以
下罰金。
犯前項之罪因而致人於死者，處無期徒刑或七年以上有期徒刑；
致重傷者，處三年以
上十年以下有期徒刑。
刑法第354 條
毀棄、損壞前二條以外之他人之物或致令不堪用，足以生損害於
公眾或他人者，處二年以下有期徒刑、拘役或五百元以下罰金。
家庭暴力防治法第50條
一、違反法院依第13條、第15條所為之下列裁定者，為本法所稱
    之違反保護令罪，處3 年以下有期徒刑、拘役或科或併科新
    台幣10萬元以下罰金︰一禁止實施家庭暴力行為。
二、禁止直接或間接騷擾、接觸、通話或其他連絡行為。
三、命遷出住居所。
四、遠離住居所、工作場所、學校或其他特定場所。
五、命完成加害人處遇計畫：戒癮治療、精神治療、心理輔導或
    其他治療、輔導。
    附  表
一、被告不得對被害人丙○○實施身體或精神上不法侵害之行為
    。
二、被告不得對被害人丙○○為直接或間接之騷擾、通話行為。
三、被告至少應遠離被害人之住居所（台北市○○區○○街455
    巷3 弄8 號）100 公尺。
